臺灣臺中地方法院刑事判決　　　　　　 96年度易字第1180號
聲　請　人　臺灣臺中地方法院檢察署檢察官
被　　　告　乙○○
上列被告因詐欺案件，經檢察官聲請以簡易判決處刑（96年度偵
緝字第438號），本院臺中簡易庭認不宜以簡易判決處刑，改依
通常程序審理，本院判決如下：
    主    文
本件免訴。
    理    由
一、公訴意旨略以：被告乙○○因積欠不詳姓名、年籍，綽號「
    小胖」之成年男子債務無法清償，遂在「小胖」之要求下，
    同意提供其所有之銀行帳戶存摺、提款卡予「小胖」使用以
    抵充債務。而被告乙○○可預見「小胖」無故蒐集他人之帳
    戶存摺、提款卡使用，將可能藉收購之帳戶存摺、提款卡以
    遂行財產上犯罪之目的，竟仍貪圖不法利益，容認「小胖」
    未來將使用其帳戶以遂行詐騙他人財物之犯行，並不違背其
    本意，於民國 (下同)95 年3月中旬至該月底某日，在其住
    處即臺中縣太平市○○里○○街110巷38號門口外，將其所
    有之建華商業銀行帳號000-000-0 000000-0號帳戶（下稱系
    爭帳戶）之存摺、提款卡暨密碼，交予「小胖」使用以抵債
    ，並基於幫助「小胖」等成年男女之不確定故意，任由他人
    藉以遂行犯罪。未幾，系爭帳戶經由「小胖」之成年女子共
    組之詐欺集團使用，而該詐欺集團成員等共同基於意圖為自
    己不法所有之犯意聯絡，於同年3月28日，以在ebay拍賣網
    刊登拍賣3C電子產品廣告之詐術，吸引網友競標。未幾，被
    害人甲○○以為上開廣告內容為真，遂撥打上載電話與詐欺
    集團成員綽號「阿成」之不詳姓名、年籍成年男子聯絡，而
    「阿成」即對甲○○告稱，需至自動櫃員機查證買家身分，
    併以轉帳之方式繳納拍定款項云云，致被害人甲○○不疑有
    詐而陷於錯誤，而依「阿成」電話中指示，於同年3月30日
    14 時51分許、14時53分許，在台中縣沙鹿鎮○○路112號之
    華南商業銀行沙鹿分行提款機前，先將新臺幣（下同）1990
    90元匯至陳琇琳（另案通緝中）所有之日盛國際商業銀行延
    平分行，帳號00000000000000號帳戶內，再將30000元匯至
    系爭帳戶內。詐欺集團得手後，甲○○旋發現有異，感覺受
    騙，遂於同年3月31日報警而循線查得上情。因認被告涉犯
    刑法第30條第1項、第339條第1項之幫助詐欺取財罪嫌。
二、按案件曾經判決確定者，應諭知免訴之判決；又刑事訴訟法
    第302條之判決，得不經言詞辯論為之，刑事訴訟法第302條
    第1款、第307條分別定有明文。另按「連續犯須基於概括之
    犯意，則：既遂犯、未遂犯、預備犯、陰謀犯、單獨犯、共
    犯（包括教唆、幫助犯），如行為人基於概括之犯意，連續
    數行為而犯同一罪名者，當成立連續犯。」，最高法院67年
    度第6次暨第7次刑事庭庭推總會決議參照。又修正前刑法第
    56條連續犯之規定，業於94年1月7日修正公布刪除，並於95
    年7月1日施行，則被告之犯行，因行為後新法業已刪除連續
    犯之規定，此刪除雖非犯罪構成要件之變更，但顯已影響行
    為人刑罰之法律效果，自屬法律有變更，依新法第2條第1項
    規定，比較新、舊法結果，仍應適用較有利於被告之行為時
    法律即舊法論以連續犯（最高法院95年第8次刑事庭會議決
    議參照）。
三、經查被告前亦曾「因急需用錢，欲向劉大順、陳玟宏及真實
    姓名、年籍均不詳綽號「胖哥」之成年男子借款，而借款人
    要求必須他人共同簽發本票或擔任保證人，才肯出借款項，
    竟基於意圖為自己不法所有之概括犯意，向友人嚴文駿、王
    裕傑謊稱其岳父為警察，要打擊地下錢莊衝月績，請友人於
    其向地下錢莊借款時，在本票發票人及借據保證人處簽名，
    以便持交岳父打擊犯罪，致嚴文駿、王裕傑陷於錯誤，信以
    為真，即連續於：(一)95 年3月17日邀嚴文駿同往台中市某
    處，向「胖哥」借款5萬元時，於面額為5萬元、發票日為95
    年3月17日之本票（未扣案）發票人處簽名後，持交嚴文駿
    ，嚴文駿因而陷於錯誤，在該本票之發票人欄內簽名、按指
    印，致其受有擔保付款之損害，被告即持交「胖哥」，致「
    胖哥」誤信嚴文駿願擔保付款責任，因而交付4萬4千元（先
    預扣第1個月利息6千元）予被告。(二)同年月19日19時許，
    邀嚴文駿、王裕傑同往臺中縣太平市某泡沫紅茶店，向劉大
    順借款10萬元時，於本票及借據借款人處簽名、按指印後，
    交由嚴文駿、王裕傑，其等因而陷於錯誤，於該本票之本票
    發票人處簽及借據保證人處簽名並按指印，致其等受有擔保
    付款之損害，被告即持交劉大順，致劉大順誤信其等願擔保
    付款責任，因而交付9萬6千元（先預扣第1個月利息4千元）
    予被告。(三)同年3月28日23時許，邀嚴文駿同往高雄市某
    處，向陳玟宏借款6萬元時，於本票發票人處簽名、按指印
    後，持交嚴文駿，嚴文駿因而陷於錯誤，於該本票發票人處
    簽名、按指印，致其受有擔保付款之損害，被告即持交陳玟
    宏，致陳玟宏誤信嚴文駿願擔保付款責任，因而交付5萬5千
    元（先預扣第1個月利息5千元）予被告」，而犯連續詐欺取
    財罪，而由本院以95年度易字第1058號判處有期徒刑5月確
    定，有該判決書附卷可稽，從而本案公訴人以被告涉嫌於95
    年3月間犯幫助詐欺取財罪嫌，即與該案之犯罪時間密接，
    所犯構成要件相同，且均係因借款而引起之詐欺犯行，被告
    顯係基於概括之犯意為之，兩者有修正前刑法第56條連續犯
    之裁判上一罪之關係，而前案既經判決確定，從而本案自不
    經言詞辯論，逕諭知免訴之判決 (臺灣臺中地方法院檢察署
    96年度偵緝字第439號案件亦經檢察官以被告所犯幫助詐欺
    取財罪嫌與本院95年度易字第1058號案件有連續犯之裁判上
    一罪之關係而為不起訴處分，有該不起訴處分書附卷可參)
    。
據上論斷，應依刑事訴訟法第302條第1款、第307條，判決如主
文。
中　　華　　民　　國　　96　　年　　 3　　月　　8　　日
                  刑事第十五庭  審判長法  官  曾佩琦
                                      法  官  楊真明
                                      法  官  郭瑞祥
上正本證明與原本無異。
如不服本判決，應於送達後十日內向本院提出上訴狀（須附繕
本），上訴於台灣高等法院台中分院。
                                      書記官  賴亮蓉
中　　華　　民　　國　　96　　年　　3　　 月　　8　　日
